臺灣臺北地方法院民事判決　　　　　　 104年度訴字第1802號
原　　　告　翁○○　　年籍及住址詳卷
法定代理人　翁○龍　　同上
　　　　　　張○蓉　　同上
被　　　告　游主庭　
特別代理人　游育銓　
上列原告因被告傷害案件，提起附帶民事訴訟請求侵權行為損害
賠償，經本院刑事庭移送前來（104年度審簡附民字第9號），本
院於民國105年3月4日言詞辯論終結，判決如下：
    主      文
被告應給付原告新臺幣壹拾萬零捌佰捌拾元，及自民國一百零四
年一月二十七日起至清償日止，按年息百分之五計算之利息。原
告其餘之訴駁回。
訴訟費用由被告負擔百分之十，餘由原告負擔。
本判決主文第一項得假執行。
原告其餘假執行之聲請駁回。
    事實及理由
程序方面
被告經鑑定有中度精神障礙，生活事務部分無法自我辨識，並
  領有身心障礙證明，致無訴訟能力。原告聲請為被告選任本件
  訴訟之特別代理人，經本院於民國104年10月7日裁定選任被告
  之兄甲○○為本件訴訟之被告特別代理人（見本院卷第79頁）
  ，合先敘明。
原告起訴請求被告賠償新臺幣（下同）103萬5500元（見附民
  字卷第1頁），嗣減縮聲明為請求被告賠償103萬5480元（見本
  院卷第28頁反面），依民事訴訟法第255條第1項第3款規定，
  自應准許。
實體方面
原告主張：被告於103年5月13日上午7時5分許，在臺北市萬華
  區成都路105巷口前，見當時未滿12歲之原告獨自1人行走，竟
  持棍棒毆打原告，致原告受有右手肘壓痛紅腫之傷害，迄今外
  出仍須家人陪同，心靈受創嚴重，並因此受有支出醫療費680
  元、交通費用1200元、武術防身課程費用3萬3600元及慰撫金
  100萬元，共計103萬5480元之損害。爰依民法第193條第1項、
  第195條第1項規定提起本訴。並聲明：㈠被告應給付原告103
  萬5480元，及自起訴狀繕本送達翌日起至清償日止，按年息5
  ％計算之利息。㈡願供擔保為假執行。
被告則以：依監視器影像，被告手持者係海綿，並非硬物等語
  置辯。並聲明：原告之訴駁回。
查原告生於91年10月，於上開時、地，遭被告持長條棒狀物品
  毆打，致受有右手肘壓痛紅腫之傷害等情，為被告所不爭執（
  見本院卷第85頁），並有戶籍謄本（置於證物袋）、驗傷診斷
  證明書影本（見本院卷第29頁）在卷可證，復據本院104年度
  審簡字第160號判決被告故意對未滿12歲之兒童犯傷害罪而判
  處拘役確定，經本院調取上開案卷核閱屬實，堪信為真。被告
  雖辯稱其手持毆打原告之物品實為海綿等語。惟查，被告對上
  開驗傷診斷證明書所顯示之原告所受外傷壓痛情狀並無爭執（
  見本院卷第85頁反面），則原告係因被告揮動該長條棒狀物品
  擊打成傷，自不因該長條棒狀物品之質地是否堅硬而受影響。
按因故意不法侵害他人之權利者，負損害賠償責任。不法侵害
  他人之身體或健康者，對於被害人因此增加生活上之需要時，
  應負損害賠償責任，民法第184條第1項前段、第193條第1項各
  有明文。所謂增加生活上之需要，係指被害以前無此需要，因
  為受侵害，始有支付此費用之需要，且與責任原因之事實間，
  應存有相當因果關係。即依經驗法則，綜合責任原因事實當時
  所存在之一切情狀，為客觀之事後審查，認為在一般情形上，
  有此原因事實發生時，當均需有該等費用支出之需要。查原告
  於103年5月13日遭被告毆打受傷，當日就醫支出醫療費用680
  元，有收據影本1紙（見本院卷第33頁）附卷可參，自因被告
  行為所致，原告此部分請求當屬可採。至原告主張其因遭被告
  毆打而心靈受創，始參加每期需費2800元之武術課程而增強防
  身能力，並須持續2年共12期，合計需費3萬3600元等語，固提
  出103年7月之武術擒拿快摔課程之2520元繳費收據影本為證（
  見本院卷第34頁反面），惟未舉證證明該等已支出及預估之課
  程費用，為原告於遭被告傷害後，於一般情況下係出於為填補
  損害所必需，自難認與被告之行為間存有相當因果關係。另原
  告主張支出6次往返交通費用，以每次200元計算，共1200元。
  然查，原告僅提出一次就醫費用單據，應認原告此部分之請求
  當於200元範圍內為可採。
按不法侵害他人之身體、健康，被害人雖非財產上之損害，亦
  得請求賠償相當之金額，民法第195條第1項前段定有明文慰藉
  金之多寡，應斟酌雙方之身分、地位、資力與加害之程度及其
  他各種情形核定相當之數額。查原告未成年，尚無謀生能力；
  被告則有中度精神障礙，無法自理生活事務，現經訴外人臺北
  榮民總醫院委託在訴外人私立禾康康復之家接受精神復健，於
  103年度並無財產及收入，有私立禾康康復之家104年8月4日函
  及所附診斷證明書、出院病歷摘要、臺北市政府社會局104年8
  月5日函及所附身心障礙鑑定報告、財產所得調件明細表在卷
  可據（見本院卷第26至27、43至60頁），及原告年幼，無端於
  就學途中突受被告攻擊成傷，必然驚恐疑懼，精神上受有痛苦
  等一切情狀，認原告請求被告賠償非財產上損害，以10萬元為
  適當。逾此金額之請求，猶屬過高，即非有據。
綜上所述，原告依侵權行為法律關係，請求被告給付醫療費用
  680元、交通費用200元及非財產上損害賠償10萬元，合計10萬
  880元（計算式：680＋200＋100000＝100880)，及自起訴狀
  繕本送達翌日之104年1月27日起（見附民字卷第1頁）至清償
  日止，按年息5%計算之利息，依民法第229條第2項、第233條
  第1項前段、第203條規定，為有理由，應予准許。逾此範圍之
  請求，則無理由，應予駁回。又原告勝訴部分所命給付之金額
  未逾50萬元，應依民事訴訟法第389第1項第5款規定職權宣告
  假執行。至原告敗訴部分，其假執行之聲請，因訴之駁回而失
  所附麗，不應准許，併予駁回之。
本件事證已臻明確，兩造其餘主張陳述及所提之證據，經審酌
  後認於判決結果無影響，爰不另一一論駁，附此敘明。
訴訟費用負擔之依據：民事訴訟法第79條。
中    華    民    國   105    年    3     月    25    日
                民事第五庭    審判長法  官  姜悌文
                                    法  官  林佑珊
                                    法  官  李陸華
以上正本係照原本作成。
如對本判決上訴，須於判決送達後20日內向本院提出上訴狀。如
委任律師提起上訴者，應一併繳納上訴審裁判費。
中    華    民    國   105    年    3     月    25    日
                                    書記官  謝達人